【裁判字號】    90,易,830
【裁判日期】    900607
【裁判案由】    
【裁判全文】
臺灣臺北地方法院刑事判決                            九十年度易字第八三○號
    公  訴  人  臺灣臺北地方法院檢察署檢察官
    被      告  乙○○
    選任辯護人  鍾明達律師
右列被告因誹謗案件，經檢察官聲請簡易判決處刑（九十年度偵續字第一七號），本
院改依通常程序審理判決如左：
    主      文
乙○○散布文字，意圖散布於眾，而指摘足以毀損他人名譽之事，處有期徒刑肆月，
如易科罰金以佰元折算壹日。
    事      實
一、乙○○基於意圖毀損他人名譽之犯意，於民國八十九年四月九日至同月十三日間
    ，接續在台北縣新店市小城里其所居住之「台北小城」社區內，先後三次張貼一
    份「悲哀的管委會」廣告信函於遍立在社區之公告欄上，以文字指摘時任台北小
    城第七屆管理委員會（下稱管委會）主任委員甲○○：「僅會告知大家她是主委
    ，一切都要聽她的，真是跋扈至極」、「可想而知其所作所為盡是些亂七八糟不
    能為外人道也」、「全是李姓主委一個人自導自演作出來，那就很可怕了，因為
    大家必須擔心她隨時可能將你辛苦建立的家園賣掉」、「市公所辦的各項公益講
    習，就是不參與，致（置）全體住戶生命財產於不顧」‧‧‧等語，等不實言詞
    ，足生損害於甲○○之名譽。
二、案經被害人甲○○告訴台灣台北地方法院檢察署檢察官偵查起訴。
    理      由
一、訊據被告雖坦承張貼前揭信函及傳真，惟否認有妨害名譽之故意，辯稱：告訴人
    身為管委會主委，竟於八十九年二月十二日以管委會名義發出數張「蔣姓住戶」
    之不是，且影射被告為「小人」、「魔鬼」、「惡徒」，被告為自辯及保護合法
    之利益，乃於同年四月九日以「悲哀的管委會」函文加以澄清。文中所指，皆管
    委會掌管事項，事關社區公益，且非憑空造。至九十年二月二十二日傳真至萬
    芳國小之函文，係指名傳給幫助協調紛爭之黃姓教務主任，使其瞭解事件發生之
    始末，以作為協調之參考，且文中已塗去特定之字句，足證被告並無散布於眾之
    意圖及誹謗之故意。告訴人為管委會之主委，應有接受忠言之雅量，其竟發出將
    住戶以「小人」、「魔鬼」、「惡徒」稱之，其用詞之不當，較之前述被告所言
    ，實有過之而無不及，本案事實與社區公益有關，為可受公評之事，主觀上無犯
    罪故意，客觀上更無妨害名譽之事實云云。
二、經查告訴人為台北小城社區內之管委會主任委員之事實，為被告所是認，故於該
    社區內指稱「李姓主委」、「李大主委」、「該大主委」、「一位自稱在某學校
    擔任老師的主委」者，該社區住戶人人均知所指者為告訴人，不言可喻。而在卷
    附被告所是認，張貼公布於社區公告欄上之「悲哀的管委會」一文中指該主委跋
    扈至極，所為盡是亂七八糟不能為外人道之事，大家必須擔心她（該主委）隨時
    可能將住戶辛苦建立的家園賣掉‧‧‧置全體住戶生命財產於不顧‧‧‧等語，
    非但對告訴人之人品為人身攻擊，且任意誇大其詞，詆誹告訴人在住戶間之信任
    感，顯有以文字散布於眾之方法誹謗告訴人名譽之行為，被告非但不能舉證證明
    其所言論者為事實，依其言論內容顯具惡意，且由被告所提出，其於九十年二月
    二十二日傳真至告訴人服務之學校（告訴人為該校之老師），指名送交黃姓教務
    主任之傳真中，並指稱：一個有知識的老師，若是沒有得到利益，豈會簽如此合
    約，為教育界的敗類、訟棍、天理何在、檢舉教育界此一對夫婦、等語（該傳真
    尚未證實有散布於眾之意圖，詳如後述），極盡辱之能事，並為嚴厲之指控，
    被告對其指告訴人為教育界之敗類、訟棍、假公濟私、無天理之事，均不能舉證
    以實其說，足見仇視告訴人，且依其於九十年三月八日偵查中所提出之答辯狀中
    自陳其至告訴人服務之學校與其教務主任面談，要讓學校知道告訴人在校外之行
    為，請該校以行政約束告訴人，尤見其於張貼前述不實言論以後，仍思以其他方
    法破壞告訴人之名譽。從而被告所辯其係以善意發表與公益有關之言論，其無犯
    罪故意云云，無非卸責之詞，不足採信，此外右揭事實復據告訴人指訴不移，並
    有相片四張及前揭傳真之影本在卷可按，事證明確，被告犯行洵堪認定。
三、核被告所為，係犯刑法第三百十條第二項之誹謗罪。被告三度張貼內容不實之「
    悲哀的管委會」一文，係基於同一犯意、同一地點、緊接之時間內而為，且侵害
    同一法益，僅應論以接續犯一罪。爰審酌被告犯罪之地點係在告訴人生活習習相
    關之社區內，其犯罪之結果已嚴重低貶告訴人之人格及其在該社區之人際關係，
    尤以其犯罪後，竟到告訴人服務之學校，以與告訴人教務無關之本件紛爭，要求
    該校教務主任以行政約束告訴人，非但造成與本件無關之學校之困擾，亦損及該
    教務主任對告訴人之觀感，其犯罪後態度欠佳等情，並參酌被告其餘犯罪之動機
    、目的、所受之刺激、手段、品行、智識程度、所生危害及犯罪後之態度等一切
    情狀，量處如主文所示之刑，並諭知易科罰金之折算標準，以資懲儆。
四、至公訴人指被告又於九十年二月二十二日所為之前揭傳真內容亦犯同條之誹謗罪
    等語，惟查該傳真既係指名傳真給黃姓教務主任，且未指名道姓，尚難認有散布
    於眾之意圖，無從成立該罪，因公訴人認此部分與前揭有罪部分有連續犯裁判上
    一罪之關係，爰不另為無罪之諭知。又被告所指告訴人先以「小人」、「魔鬼」
    、「惡徒」影射其所數落之「蔣姓住戶」云云，為告訴人所否認，並稱管委會之
    草稿雖有上開文字，但後來覺得不妥而未採用等語，核與被告罪責是否成立無關
    ，不予審究，均併此明。
據上論斷，應依刑事訴訟法第四百五十二條、第二百九十九條第一項、第三百十條第
二項、第四十一條第一項前段，罰金罰鍰提高標準條例第一條前段、第二條前段判決
如主文。
本案經檢察官薛維平到庭執行職務。
中      華      民      國       九十       年     六     月     七     日
                                  臺灣臺北地方法院刑事第五庭
                                        法    官  劉  亭  柏
右正本證明與原本無異。
如不服本判決，應於判決送達後十日內，向本院提出上訴狀。
                                        書 記 官  羅  欣  宜
中      華      民      國       九十       年     六     月    十三    日
附錄本案論罪科刑所依據之法條全文：
刑法第三百十條
一意圖散布於眾，而指摘或傳述足以毀損他人名譽之事者，為誹謗罪，處一年以下有
  期徒刑、拘役或五百元以下罰金。
二散布文字、圖畫犯前項之罪者，處二年以下有期徒刑、拘役或一千元以下罰金。
  對於所誹謗之事，能證明其為真實者，不罰。但涉於私德而與公共利益無關者，不
  在此限。


司法院資訊處製作；財團法人民間司法改革基金會備份。
